臺灣高等法院交通事件判決　　　　　　　　　　　　九十一年度交上易字第一八號
　　上　訴　人　臺灣板橋地方法院檢察署檢察官
　　被　　　告　乙○○
右上訴人因公共危險案件，不服臺灣板橋地方法院八十九年度交易字第五九八號，中
華民國九十年十月三十一日第一審判決（起訴案號：臺灣板橋地方法院檢察署八十九
年度偵字第一四八一三、一七九六四號）提起上訴，本院判決如左：
    主  文
上訴駁回。
    理  由
一、公訴意旨略以：被告乙○○於民國（下同）八十九年八月三日凌晨一時三十五分
    許，因駕駛貨運車達十七小時，精神體力狀況不佳，乃於飲用酒類提神後，在不
    能安全駕駛之情況下，仍駕駛車號５Ａ─七四二三號自小客車，由臺北縣中和市
    ○○路往中和方向行駛，途經民樂路與新生街口，應注意車前狀況並隨時採取必
    要之安全措施，以及在市區道路行駛時，行車時速不得超過四十公里，且依當時
    天晴、路面狀況乾燥、無缺陷等，並無不能注意情事，竟疏未注意，於不勝酒力
    且飲酒後反應遲鈍之情形下，超速行駛，復未注意車前狀況，採取必要安全措施
    ，適甲○○騎乘車號ＴＹＰ─０五六號輕型機車搭載丙○○，由新生街左轉民樂
    路，與乙○○所駕駛之自小客車發生擦撞，甲○○人機倒地，並向前拖行六十公
    尺後方停車，致甲○○受有後枕部血腫三乘三公分、前額擦傷九乘一公分、左頰
    擦傷二乘二公分、左膝擦傷二乘二公分、右肩擦傷一乘一公分、右手掌擦傷三乘
    一公分等傷害，丙○○受有左肱骨骨折之傷害（過失傷害部分，業經原審判決不
    受理），嗣經員警對乙○○進行酒精測試，發現其測試值達吐氣酒精濃度每公升
    零點四四毫克，因認被告犯有刑法第一百八十五條之三之罪嫌云云。
二、按犯罪事實應依證據認定之，無證據不得推定其犯罪事實，又不能證明被告犯罪
    應諭知無罪之判決，刑事訴訟法第一百五十四條、第三百零一條第一項定有明文
    。又認定犯罪事實應憑積極證據，倘積極證據不足以為不利於被告事實之認定時
    ，即應為有利被告之認定，更不必有何有利之證據，最高法院三十年上字第八一
    六號著有判例，所謂「積極證據足以為不利被告事實之認定」，依據同院七十六
    年臺上字第四九八六號判例意旨，係指據為訴訟上證明之全盤證據資料，在客觀
    上以達於通常一般之人均不致於有所懷疑，而得確信被告確曾犯罪之程度。若未
    達到此一程度，而有合理懷疑之存在時，即無從為被告有罪之確信。
三、公訴人認定被告涉犯服用酒類不能安全駕駛動力交通工具而駕駛罪嫌，係以被告
    之自白及酒精濃度測試表在卷可稽，並以呼氣中酒精濃度達每公升零點四四毫克
    時，行為人將有多話及感覺障礙之行為表現，與未飲用酒類駕駛情形相較，其肇
    事率高達六倍，亦有身體酒精濃度與肇事率（行為表現）之關係乙紙附卷為憑，
    參以被告在連續駕駛十七小時仍飲酒繼續駕駛，且在與告訴人發生擦撞後，並未
    立即控制停止車輛繼續行進，反將告訴人二人拖行六十公尺後方停車，足認精神
    狀況及反應能力顯已因飲用酒類而受影響等語，為其論據。惟訊據被告堅詞否認
    有因酒後無法安全駕駛情事，辯稱：伊因業務關係，須連續駕車十餘小時，乃飲
    用「威士比」提神，並未酒醉或因之影響其駕駛等語。
四、經查：
(一)被告於警訊時已供稱：「當時我精神狀況良好，並無酒醉而不能駕駛。」等語（
    見同上偵卷第四頁反面），且於原審供稱：「（起訴書之犯罪事實）確有此事，
    八十九年八月二日我因連續駕車十幾小時，所以在翌日凌晨在南港飲用酒類。在
    同日凌晨一時三十五分駕駛五Ａ七四二三自小客車由台北往中和方向行駛。」、
    「是的（開車前有喝酒）」（見原審九十年一月十八日訊問筆錄）、「（八十九
    年八月二日駕駛貨運車達十七小時，精神不佳，隔天凌晨在南港喝酒再駕車）是
    的」（見原審九十年三月二十八日、九十年四月二十六日及九十年十月三十日筆
    錄）等語，並未自承有酒後無法安全駕駛情事。
(二)按「進入體內之酒精大部份（百分之九十五）在肝因酵素系作用經Acetal
    dehyde變為醋酸，至全身各部後分解變為碳酸及水，剩餘百分之五由呼氣、尿、
    汗等排出，結果血中酒精漸次減量，其程度即減少率為每小時0.012- 0.019%〔
    平均0.015%〕」（見葉昭渠博士著「最新法醫學」七十六年七月二版第五六三頁
    ）。本件被告於肇事即八十九年八月三日一時三十五分後，經員警實施酒精測試
    結果，測試值達吐氣酒精濃度每公升零點四四毫克，有測試報告在卷足參，其酒
    精濃度測試時間係於肇事後未幾，自無庸計其遞減率，故認被告於行為時即酒後
    呼氣所含酒精濃度為零點肆肆ＭＧ/Ｌ。而以呼氣所含酒精濃度「零點貳伍ＭＧ/
    Ｌ」時，血中酒精濃度為「百分之零點零伍」（見同上書第五六五頁）計之，呼
    氣所含酒精濃度「零點肆肆ＭＧ/Ｌ」，其血中酒精濃度為「百分之零點零捌捌
    」。再查血中酒精濃度「百分之零點零伍至百分之零點壹」時，「幾無症狀，但
    多有顏面潮紅，輕度血壓上升，尿量增加，深部視力及暗順應有影響而已」（見
    前揭書第五六四頁），是以被告於駕駛動力交通工具之際，血中所含酒精濃度為
    「百分之零點零捌捌」，依上開說明，尚難率認被告於駕駛動力交通工具之際已
    達不能安全駕駛之情形。
(三)卷附「身體酒精濃度與肇事率關係表」（八十九年度偵字第一四八一三號卷第四
    二頁）雖載明：呼氣酒精濃度零點肆肆毫克時，行為人將有多話及感覺障礙，肇
    事率為六倍之記載，但仍應依個人之體質及其他機能狀況而定，尚難以定型化之
    標準訂之。本件現場經員警觀察被告後報告記載：「．．．汽車駕駛人（被告）
    於旁協助傷者（甲○○、潘佳琪），而汽車駕駛人因酒後駕車，但經員到場處理
    ，汽車駕駛人意識清醒，並無語無倫次及腳步不穩等情事，．．．」（見同上偵
    卷第七頁），有觀察報告在卷為憑，依其徵狀，亦未見有因酒後「無法安全駕駛
    」之情形，自難率以前開「身體酒精濃度與肇事率關係表」所列之記載遽為不利
    於被告之認定。
(四)至被告於與告訴人等發生擦撞後，固將告訴人等拖行六十公尺後始行停車，惟查
    被告係因連續駕駛十七小時仍飲酒繼續駕駛等情，為其所自承，故其是否係因「
    酒後」之獨立因素致無法安全駕駛，非無足疑。況被告供稱係告訴人車輛滑行六
    十公尺，且因當時旁邊仍有車輛，恐撞及他車，始未立即停車等語，亦非不得採
    信，自難以被告於車禍後將告訴人等拖行六十公尺，即遽認其已因喝酒達無法安
    全駕駛之程度。
(五)此外，復查無其他積極確切之證據，足認被告有服用酒類不能安全駕駛動力交通
    工具而駕駛罪行，自屬不能證明被告犯罪。
五、原審因予諭知被告無罪之判決，經核並無違誤，公訴人上訴意旨，仍執陳詞，指
    摘原判決不當，為無理由，應予駁回。
據上論斷，應依刑事訴訟法第三百六十八條，判決如主文。
本案經檢察官曾忠己到庭執行職務。
中      華      民      國     九十一   年      二      月    二十      日
                            台灣高等法院交通法庭
                                審判長法  官  陳  春  秋
                                      法  官  徐  培  元
                                      法  官  高  明  哲
右正本證明與原本無異。
不得上訴。
                                      書記官  李  垂  福
中      華      民      國     九十一   年      二      月    二十      日
